# 请教陈版主，关于直租赁合同判定是租赁还是借款的疑问。

提问人：lingtu6815 时间：2022-12-02 18:18:29
陈版主您好，现在项目上有一个业务，A公司建设污水厂，其中该项目所需要的污水设备全部从一家融资租赁公司取得，A公司与融资租赁公司签订直租协议，设备由融资租赁公司直接提供，融租租赁合同约定设备含税金额 7000 万（本金），利息 500 万，分 5 年每季度支付租金，前 6 次支付只还利息，之后每次支付会还部分本金和利息。留购价 100 元。设备本身使用寿命是 10 年。
设备是安装在在建项目里的，肯定不会到期了就被拆走。应该会执行留购行为。
在旧租赁准则的时候，对于融资租赁合同是租赁还是借款，我理解上，主要判断上是看是否满足融资租赁的标准，也就是承租人是否取得了实质上取得了与租赁资产所有权有关的几乎全部风险和报酬。有一些条件比如租期占租赁物使用寿命的大部分。比如租期终止时残值很小用很小金额就可以满足留购等等。但对于租赁还是借款的判断涉及的合同主要还是售后回租的合同形式，如果不满足融资租赁条件，那实质上还是一个抵押贷款的形式。
但是前述的那个租赁合同是直租形式的合同。同时准则中对融资租赁的列举条件也是满足下列一项或多项（不是同时满足）
“一项租赁存在下列一种或多种情形的，通常分类为融资租赁：（一）在租赁期届满时，租赁资产的所有权转移给承租人。（二）承租人有购买租赁资产的选择权，所订立的购买价款与预计行使选择权时租赁资产的公允价值相比足够低，因而在租赁开始日就可以合理确定承租人将行使该选择权。（三）资产的所有权虽然不转移，但租赁期占租赁资产使用寿命的大部分。（四）在租赁开始日，租赁收款额的现值几乎相当于租赁资产的公允价值。（五）租赁资产性质特殊，如果不作较大改造，只有承租人才能使用。一项租赁存在下列一项或多项迹象的，也可能分类为融资租赁：（一）若承租人撤销租赁，撤销租赁对出租人造成的损失由承租人承担。（二）资产余值的公允价值波动所产生的利得或损失归属于承租人。（三）承租人有能力以远低于市场水平的租金继续租赁至下一期间。”我的疑问是：1.按照前述合同描述的约定，其实是满足融租租赁中某一项条件的，但是我理解上由于设备使用年限和租赁期差了一倍，其实不能说所有权相关的风险收益绝大部分转移，我感觉还是一个借款的实质（从融资租赁公司借了钱，去买了设备，只不过是融资租赁公司去买的设备）想问一下新租赁准则的条件下，判断租赁合同是租赁还是借款，准则上有没有什么较为明确的规定。还是说主要还是从业务实质去判断是否满足融资租赁的条件，不满足则可能是借款。（但是新准则上对于承租方不区分经营租赁还是融资租赁了，那是否从出租人角度去判断考虑）。2.这种判断区分是否只存在于售后回租业务，直租不进行考虑呢？3.如果这种直租业务就是人为是租赁的情况下，使用权资产的摊销是按照租期和使用寿命孰短确定（按前述合同是租赁期），那这个设备肯定会被留购的情况下，同样的设备和使用方式，放在租赁业务考虑比放在固定资产考虑的时候摊销年限整个减少了一半，会不会有收入成本不配比的情况（设备的后一半使用期间就没有账面了因为之前都摊完了）。谢谢陈版

回答人：chenyiwei
该交易就按照以资产为抵押的融资业务处理即可。名义上是直租，但与融资性售后回租本质上无区别。

提问人：lingtu6815 时间：2022-12-06 14:26:44
还想请教一下陈版，这种租赁还是抵押融资业务的判断主要依靠什么来判断呢？因为从租赁三要素上来看我理解上是满足的租赁三要素的：一是存在一定期间；二是存在已识别资产；三是资产供应方向客户转移对已识别资产使用权的控制。
我之前的考虑是如果是一个融资租赁合同的话，看这个业务的是否满足融资租赁的条件，如果不满足，就是一个形式上租赁实质上是抵押借款的业务。就比如租赁期远短于设备使用寿命，租赁期结束后残值与留购金额相差较大等，我理解上就不能说实质上转移了与租赁资产所有权有关的几乎全部风险和报酬。
但这感觉还是主要依靠经验判断，从准则上看有没有什么比较明确的规定呢？

回答人：chenyiwei
在这个过程中，出租人从未实际取得对租赁资产实物的控制权，只是将其作为租金回收的担保。所以严格来说不是租赁，因为不存在将对资产使用的控制权从出租人转移给承租人的过程。